臺灣臺中地方法院刑事判決　　　　　　　96年度訴字第1747號
公　訴　人　臺灣臺中地芳法院檢察署檢察官
被　　　告　甲○○
　　　　　　　　　　之1
上列被告因妨害公務等案件，經檢察官聲請簡易判決處刑（96
年度偵字第4915號），復經本院改依通常程序審理，本院判決如
下：
    主    文
甲○○服用酒類，不能安全駕駛動力交通工具而駕駛，處有期徒
刑參月，如易科罰金，以新臺幣壹仟元折算壹日，減為有期徒刑
壹月拾伍日，如易科罰金，以新臺幣壹仟元折算壹日；又對於公
務員依法執行職務時，施強暴，處有期徒刑參月，如易科罰金，
以新臺幣壹仟元折算壹日，減為有期徒刑壹月拾伍日，如易科罰
金，以新臺幣壹仟元折算壹日。應執行有期徒刑參月，如易科罰
金，以新臺幣壹仟元折算壹日。
    事    實
一、甲○○（起訴書誤載為陳方貳）於民國（下同）96年2月9日
    晚間21時許起，在臺中市○○路其胞兄住處，飲用啤酒5、6
    罐後，已不能安全駕駛動力交通工具，竟仍於翌日即2月10
    日凌晨0時30分許，騎乘車牌號碼YJL-605號機車行駛於道路
    上，行經臺中市○○路與永興街口即臺中市警察局第二分局
    永興派出所時，因紅燈違規左轉，為制服警員攔檢稽查，發
    現甲○○酒氣甚濃，而依法對其實施呼氣酒精濃度測試，甲
    ○○因無酒測意願，於警員鍾椿生施測過程中，雖曾呼氣數
    次，惟均因呼氣量不足，未達測試器測試氣量而未能測得酒
    精濃度數值，甲○○因不滿警方續要求其吹氣測試，不願再
    進行測試，遂基於妨害公務之犯意，以其右手將臺中市警察
    局第二分局永興派出所警員鍾椿生職務上掌管持用之呼氣酒
    精濃度測試器（型號：SD-400PA，機器編號：056087D）用
    力撥開，而施強暴，致測試器該掉落地面而解體（其後再經
    組裝仍完好，未損壞），經警當場逮捕後，嗣於同日凌晨1
    時25分許，警方再持另臺酒精濃度測試器（機器編號：0560
    85D）對甲○○測試結果，發現其呼氣酒精濃度高達1.06mg/
    l，而查獲上情。
二、案經臺中市警察局第二分局報請臺灣臺中地方法院檢察署檢
    察官偵查後聲請簡易判決處刑，復經本院改依通常程序審理
    。
    理  由
一、本案證據能力之說明
    按「被告以外之人於審判外之陳述，雖不符前4條（指刑事
    訴訟法第159條之1至第159條之4）之規定，而經當事人於審
    判程序同意作為證據，法院審酌該言詞陳述或書面陳述作成
    之情況，認為適當者，亦得為證據」，又「當事人、代理人
    或辯護人於法院調查證據時，知有第159條第1項不得為證據
    之情形，而未於言詞辯論終結前聲明異議，視為有前項之同
    意」，刑事訴訟法第159條之5第1項、第2項亦有明文。本件
    被告就檢察官提出之證據之證據能力，均未於言詞辯論終結
    前聲明異議，自視為同意，合先敘明。
二、訊據被告甲○○對其酒後駕車犯行坦承不諱，惟矢口否認有
    妨害公務犯意，於本院辯稱：警員就對我做酒測，拿酒測器
    要我吹氣，然後說我不夠用力，後來我有看到有1張紙出來
    ，我說要看那張紙，可是警察說不讓我看，說我不夠用力，
    要我用力吹，後來又拿另1支酒測器給我吹，然後拿測試結
    果給我看，我說那另1張紙怎麼沒有給我看，我說這樣不公
    平，是不是只拿最高的給我看，應該另1張也要給我看，然
    後我們就發生爭執，然後我不知道為什麼，就被警察按到地
    上了，我說不要這樣對我，結果警察還拖我，然後就把我銬
    在椅子上，當時我會怕，所以我就很兇，我以為警察要修理
    我，我被按住的時候，我有反抗，我說不要這樣按住我，所
    以酒測器掉在地上的經過，我完全不知道，我不是故意的，
    或許是可能在爭執的過程中，我的手有去揮到云云，惟查：
（一）被告酒後不能安全駕駛動力交通工具而駕駛之犯行，業據
      被告於警詢、偵訊及本院坦承不諱，且被告酒精吐氣含量
      已達1.06mg/l，此有酒精測定表及舉發違反道路交通管理
      事件通知單附卷可稽，而被告對員警指揮及交通號誌無反
      應或遲緩，且為警查獲、測試及訊問過程有語無倫次、含
      糊不清、意識模糊、多語、注意力無法集中之情形，顯已
      達不能安全駕駛動力交通工具之程度等情，亦有警員於當
      日進行測試、觀察而製作之刑法第185條之3案件測試觀察
      紀錄表附卷足憑，足見被告於飲酒後已達不能安全駕駛動
      力交通工具之程度，竟仍駕駛機車上路，其酒醉駕車之犯
      行，堪以認定。
（二）再被告妨害公務犯行，亦據證人即警員鍾椿生於本院證述
      在卷，其證稱：「當時酒測器是在我的手上，我拿給被告
      吹，我一手扶著酒測器，被告不配合，不願意吹，就用右
      手把我的手中的酒測器撥開，酒測器就掉在地上。（法官
      問：所以當時還沒有測出酒測值？）是的。‥‥我們就把
      被告銬在椅子上。（法官問：被告把酒測器撥掉在地上之
      後如何？）我們先拍照。‥‥另1位警員曹（指曹勝發）
      就錄影，我繼續請被告酒測，我就去拿另1支酒測器給被
      告酒測，被告坐在椅子上面等，然後就測出酒測值1.06。
      ‥‥（法官問：被告當時用手把酒測器撥掉，是輕輕的撥
      開，還是用力的揮掉？）是用力的揮掉。（法官問：被告
      當時用的力道很大嗎？）我當時拿的很穩，所以被告是滿
      用力的。（法官問：被告當時是直接用手去揮酒測器？）
      被告就說他不要吹，就用手把酒測器揮掉，就是用手直接
      把酒測器打掉。（法官問：你當時判斷被告是不想酒測，
      所以不小心把酒測器打掉，還是故意要把酒測器打壞的意
      思？）被告是不配合酒測，所以故意把酒測器打掉」等語
      （中簡卷第16至18頁），又證稱：「被告不願意我們對他
      作酒測，就用右手把酒測器撥開，我們的酒測器掉在地上
      有分解。‥‥（檢察官問：為何被告要把酒測器撥開？）
      因為被告不願配合警方對他實施酒測。‥‥（審判長問：
      臨檢被告的時候，是否有穿著制服？）有，是我臨檢被告
      的。‥‥（審判長問：被告當時的意識如何？）極度不配
      合，而且胡言亂語，一直在咆哮。（審判長問：所以被告
      也知道你要對他酒測？）是的。（審判長問：被告是一開
      始的時候就不配合，還是測了幾次之後才不配合？）一開
      始就不配合」等語（本院卷第24至28頁），並有酒測器掉
      落在地上之現場照片附警卷可稽，參以上開酒測器掉落地
      上之現場照片拍攝時間為12時40分（即凌晨0時40分），
      而以另支酒測器測得被告酒精濃度之時間係同日1時25 分
      ，亦有現場照片及酒精測定表其上記載之時間可佐（警卷
      第11至14頁），顯見被告於同日凌晨12時30分許為警查獲
      後，經進行酒測未果，係先與員警發生爭執而將機器編號
      056087D之酒測器打落地面後，逾近1小時，始於同日凌晨
      1時25分許，經員警再以機器編號056085D酒測器測得被告
      之呼氣酒精濃度，是被告猶辯稱，係已測得酒精濃度結果
      後，雙方起爭執，而於警方將其按在地上時，不是故意，
      可能我手去揮到酒測器云云，顯非可採，應以警員鍾椿生
      所述經過較為可採。
    事證明確，被告上揭犯行堪予認定。
三、核被告甲○○所為，係犯刑法第185條之3服用酒類不能安全
    駕駛動力交通工具而駕駛罪、同法第135條第1項之妨害公務
    罪。起訴書雖認被告就因拒絕酒測而出力撥開酒測器部分係
    成立刑法第138條毀損公務員職務上掌管物品罪嫌云云，惟
    此部分業據蒞庭檢察官當庭變更起訴法條為刑法第135條第1
    項之妨害公務罪（本院卷第30頁），再本件被告所打落之酒
    測器當場雖已解體，惟事後組裝檢視並未損壞，仍可操作使
    用等情，亦據證人即執勤員警鍾椿生於本院證述在卷（本院
    卷第24頁），是被告本件應非成立刑法第138條之罪，均併
    此敘明。再被告所犯上開2罪間，犯意各別，行為互殊，應
    予分論併罰。爰審酌被告酒醉後已不能安全駕駛，仍不顧公
    眾危險，貿然行駛，其於酒後逾1小時測得之呼氣酒精濃度
    尚高達1.06mg/l，足見其騎乘機車時體內所含之酒精濃度更
    高，再其呼氣氣量不足，致酒測無法進行，竟即拒配合進行
    酒測，於制服員警依法執行酒測職務時，施強暴行為，將酒
    測器打落，暨被告犯後態度危害，及起訴書雖載檢察官具體
    求處被告有期徒刑2月、3月云云，惟考量本件被告之酒精濃
    度甚高，及檢察官當時係以簡易判決處刑，本件改行通常訴
    訟程序後，徒增之訴訟資源耗費等一切情狀，各量處如主文
    所示之刑，均諭知易科罰金之折算標準，並定應執行之刑及
    易科罰金之折算標準；再中華民國96年罪犯減刑條例業於96
    年7月4日公布，並自96年7月16日施行，該條例第2條第1項
    第3款明文規定：「犯罪在中華民國96年4月24日以前者，除
    本條例另有規定外，依下列規定減刑：三、有期徒刑、拘役
    或罰金，減其刑期或金額二分之一」，再同條例第3條則規
    定經宣告死刑、無期徒刑或逾有期徒刑1年6月之刑而不予減
    刑之罪名，查本件被告所犯上開2罪之犯罪時間，係在96年4
    月24日以前，且本件宣告刑均為有期徒刑1年6月以下，非屬
    上揭減刑條例第3條規定不予減刑之情形，故依上開規定，
    被告所犯上開2 罪之刑度，均應減其刑期2分之1，並均諭知
    易科罰金之折算標準。
據上論斷，依刑事訴訟法第452條、第299條第1項，刑法第185條
之3、第135條第1項、第41條第1項前段、第51條第5款，刑法施
行法第1條之1，中華民國96年罪犯減刑條例第2條第1項第3款、
第7條、第9條、第10條第1項，判決如主文。
中　　華　　民　　國　　96　　年　　8 　　月　　14　　日
                      臺灣臺中地方法院刑事第十庭
                          審判長法  官 賴妙雲
                                法  官 江奇峰
                                法  官 黃家慧
上正本證明與原本無異。
如不服本判決，應於送達後十日內向本院提出上訴狀（須附繕
本），上訴於台灣高等法院台中分院。
                                書記官  陳靖騰
中　　華　　民　　國　　96　　年　　8 　　月　　14　　日
附錄論罪科刑法條
中華民國刑法第185條之3
（重大違背義務致交通危險罪）
服用毒品、麻醉藥品、酒類或其他相類之物，不能安全駕駛動力
交通工具而駕駛者，處1年以下有期徒刑、拘役或3萬元以下罰金
。
中華民國刑法第135條第1項
（妨害公務執行及職務強制罪）
對於公務員依法執行職務時，施強暴脅迫者，處 3 年以下有期
徒刑、拘役或3百元以下罰金。
